【裁判字號】    94,訴,1741
【裁判日期】    950302
【裁判案由】    毒品危害防制條例
【裁判全文】
臺灣高雄地方法院刑事判決              94年度訴字第1741號
公  訴  人  臺灣高雄地方法院檢察署檢察官
被      告  乙○○
                    號
                    （另案於臺灣高雄監獄執行中）
上列被告因毒品危害防制條例案件，經檢察官提起公訴（93年度
偵字第14003號），本院判決如下：
    主  文
乙○○持有第一級毒品，處有期徒刑捌月。扣案之第一級毒品海
洛因玖包（合計驗後淨重參佰參拾玖點貳捌公克，空包裝重捌點
陸玖公克）沒收銷燬之。
    事  實
一、乙○○明知海洛因為毒品危害防制條例第2 條第2 項第1 款
    規定之第一級毒品，依法不得持有，於民國92年11月6 日下
    午8 時許前某日時，明知真實姓名年籍均不詳自稱「陳志強
    」之友人所寄放之物為第一級毒品海洛因9 包（合計驗後淨
    重339.28公克，空包裝重8.69公克），竟仍應「陳志強」之
    託，於92年11月6 日下午8 時許，由友人丁○○（業經本院
    通緝）駕駛其所有車牌號碼YD-1719 號自小客車，至高雄市
    旗津區○○○路與敦和街2 巷40弄巷口，將上開海洛因交付
    予乙○○收受，為警當場查獲，並扣得上開第一級毒品海洛
    因9 包（合計驗後淨重339.28公克，空包裝重8.69公克），
    而查悉上情。
二、案經雲林縣警察局斗南分局報告臺灣雲林地方法院檢察署呈
    臺灣高等法院檢察署令准移轉臺灣高雄地方法院檢察署偵查
    起訴。
    理  由
壹、程序方面：
一、按被告以外之人於審判外之言詞或書面陳述，除法律有規定
    者外，不得作為證據，刑事訴訟法第159 條第1 項定有明文
    。證人即同案被告丁○○於司法警察訊問時所為之陳述，對
    被告而言，亦屬被告以外之人於審判外之陳述，依上揭法條
    規定，原則上亦無證據能力。然按被告以外之人於審判中有
    下列情形之一，其於檢察事務官、司法警察官或司法警察調
    查中所為之陳述，經證明具有可信之特別情況，且為證明犯
    罪事實之存否所必要者，得為證據：「..... 所在不明而無
    法傳喚或傳喚不到者」，刑事訴訟法第159 條之3 第3 款定
    有明文。證人丁○○於本院審理中屢次傳喚均未到庭，業經
    本院傳、拘未到並通緝，此有送達證書、拘提報告書及通緝
    書1 份附卷可證（見本院卷第45、52、55、67、68頁），而
    證人丁○○於警詢時所為之陳述，並無證據顯示有何不當之
    訊問，且證人丁○○與被告乙○○之間，素無怨隙，則衡諸
    常情，證人丁○○應無於警察訊問時設詞誣陷之理。況依經
    驗法則，證人丁○○於警察訊問時之陳述既距事實發生之時
    較近，記憶亦當更為清晰，且較少權衡利害得失、受他人干
    預，足認證人丁○○上開於警察訊問時所言具有特別可信之
    情形，且為證明被告犯罪存否所必要，依上開法條規定，自
    有證據能力。
二、本件被告及檢察官除對證人丁○○之證據能力有爭執外，均
    對本院所提示其餘證據之證據能力均不爭執，本院審酌其餘
    各該證據作成之情況，認為適當，依刑事訴訟法第159 條之
    5 得作為證據，核先敘明。
貳、實體方面：
一、訊據被告乙○○，雖坦承於上開時、地，在同案被告丁○○
    所有之上開車輛查獲扣案毒品海洛因9 包之事實，惟矢口否
    認有何持有第一級毒品之犯行，辯稱：伊不知道車上有毒品
    ，也不知道丁○○要交給伊毒品，伊一上車就被抓了，在警
    訊所說的，是丁○○說他無期徒刑，叫伊說的，伊不認識陳
    志強，況且那包東西不是很大包，如果丁○○要交給伊，伊
    放在口袋就好了，伊沒有把那包東西放在褲袋裡面，也不知
    道警察是在哪邊找到毒品的云云。經查：
(一)被告上開非法持有海洛因犯行，業經其於警詢中自白不諱，
    其於警詢時自白稱：「毒品海洛因係一位叫陳志強男子所有
    ，係我需要毒品海洛因，所以他請丁○○幫忙，開車拿毒品
    前來我住處，所以丁○○駕駛車號YD-1719 號自小客車至案
    發現場‧‧‧該手提袋內置毒品海洛因9 大包‧‧‧係陳志
    強與我私交甚好，他委託我代為保管‧‧‧」等語（見警卷
    第12頁），核與證人丁○○於警詢中證述：「毒品海洛因係
    一位叫陳志強男子所有，因他與我、乙○○平時很熟‧‧‧
    他請我拿1 只手提袋給乙○○，所以我便駕駛車號YD-1719
    號自小客車至案發現場‧‧‧該手提袋內置毒品海洛因9 大
    包‧‧‧我確實係受好友陳志強所託，將手提袋1 只交付給
    乙○○‧‧‧」等語大致相符（見警卷第4 頁），再參以證
    人丁○○於警詢時就受何人委託、交付之對象、時間、地點
    等過程均能明確指述，而非空泛指稱，衡情證人丁○○若有
    意誣陷被告，何以所供情節與被告於警詢供述之情節大致相
    符，堪認證人丁○○證述情節，應係實情，堪以採信，足認
    被告上開於警詢時，所為不利於己之自白與事實相符。此外
    ，並有第一級毒品海洛因9 包（合計驗後淨重339.28公克，
    空包裝重8.69公克）扣案可憑。而扣案疑似海洛因之白色粉
    末9 包，經送往法務部調查局鑑定，結果均含第一級毒品海
    洛因成分，此有該局93年10月7 日調科壹字第160002340 號
    鑑定通知書1 紙在卷可佐（見高雄地檢署93年度偵字第1400
    3 號卷第58頁），是被告持有第一級毒品海洛因9 包之事實
    ，已臻明確。
(二)被告於偵訊及本院審理時雖以前揭情詞置辯，惟證人即查獲
    員警丙○○於本院審理時到庭證稱：「‧‧‧從通訊當中就
    知道他（即丁○○）還有跟乙○○聯繫，知道他的目的地在
    旗津‧‧‧我們研判他會去乙○○他家，我們就去乙○○他
    家附近等，我們在現場看到乙○○出來‧‧‧後來車子到乙○○家巷口，乙○○就上車‧‧‧我把車子右前車門打開，
    乙○○當時轉頭看我就傻眼，扣案毒品放在排檔桿附近，毒
    品用塑膠袋裝著，裝成1 大包‧‧‧（問）：據警訊筆錄記
    載，被告有承認是受陳志強委託保管毒品？（答）：被告是
    這樣回答，我才這樣記載」等語（見本院卷第81至83頁），
    參以證人丙○○為代表國家執行公務之警員，且與被告素無
    怨隙，應無甘冒偽證及誣告之風險，設詞誣陷被告之理；又
    參酌被告雖改口辯稱，在警訊所說的，是丁○○說他無期徒
    刑，叫伊說的云云，惟審酌刑罰係屬國家對個人最嚴厲之制
    裁，犯罪行為人通常均會遭受剝奪自由之後果，以被告為成
    年人之智識及生活閱歷，自無可能不知刑罰之嚴厲性，豈有
    可能僅因同案被告丁○○已被判處無期徒刑為由，即貿然同
    意為同案被告丁○○承擔刑責之理，實有悖常情，不足採信
    。是被告於警詢所陳，核與證人丁○○、丙○○、證物所陳
    均相合，查為真實，已如前述，而被告其後矛盾之詞又無何
    憑證，空言翻異，自以警詢所述可採，被告於偵、審中所辯
    無非事後卸責之詞，不可採信。
(三)綜上，本件事證明確，被告犯行，洵堪認定，應予依法論科
    。
二、按海洛因係毒品危害防制條例第2 條第2 項第1 款所稱之第
    一級毒品，故核被告所為，係犯毒品危害防制條例第11條第
    1 項之持有第一級毒品罪。按被告行為後，毒品危害防制條
    例已於92年6 月6 日修正，並於93年1 月9 日施行生效，而
    該條例第11條第1 項固未修正，僅修正後該條例第11條增列
    第4 項規定「持有毒品達一定數量者，加重其刑至二分之一
    ，其標準由行政院定之」。行政院於93年1 月7 日以院臺法
    字第0930080551號令發布施行之「轉讓持有毒品加重其刑之
    數量標準」第2 條第1 項第1 款規定，持有第一級毒品淨重
    5 公克以上者或持有第二級毒品淨重10公克以上，均加重其
    刑至二分之一。然被告行為時尚無上開加重其刑之規定。是
    被告持有第一級海洛因之數量雖超過淨重5 公克，惟仍不得
    適用修正後之毒品危害防制條例11條第4 項規定加重其刑，
    附此敘明。爰審酌被告持有第一級毒品，造成毒品泛濫之危
    險，敗壞社會風氣，對於自身及社會所造成之危害程度非輕
    ，且犯後仍飾詞否認犯行，態度不佳，顯見毫無悔意及持有
    海洛因之數量甚鉅，又係毒品案件假釋中再犯（參卷附前科
    表）等一切情狀，量處如主文所示之刑，以示懲儆。至扣案
    之第一級毒品海洛因9 包，經送驗後確為第一級毒品海洛因
    成份，業如前述，係屬違禁物，又因包裝袋因與其內之毒品
    業已無法析離，應整體認係海洛因毒品，並有上開毒品鑑定
    通知書1 份在卷可憑，是上開扣案第一級毒品海洛因9 包（
    合計驗後淨重339.28公克，空包裝重8.69公克），均應依毒
    品危害防制條例第18條第1 項前段之規定，不問屬於犯人與
    否，均應沒收銷燬之。至於鑑驗耗用之海洛因既已滅失，自
    無庸宣告沒收銷燬。
三、同案被告丁○○業經通緝，俟經緝獲另行依法審結，併此敘
    明。
據上論斷，應依刑事訴訟法第299 條第1 項前段，毒品危害防制
條例第11條第1 項、第18條第1 項前段，判決如主文。
本案經檢察官甲○○到庭執行職務。
中    華    民    國    95    年    3     月    2     日
                  刑事第三庭   審判長    法  官  張意聰
                                         法  官  郭瓊徽
                                         法  官  錢衍蓁
以上正本證明與原本無異。
如不服本判決，應於判決送達後10日內，向本院提出上訴狀。
中    華    民    國    95    年    3     月    3     日
                                          書記官  鄭淑臻
毒品危害防制條例第11條第1項。
持有第一級毒品者，處 3 年以下有期徒刑、拘役或新臺幣 5 萬
元以下罰金。


司法院資訊處製作；財團法人民間司法改革基金會備份。
